【裁判字號】    97,訴,774
【裁判日期】    970819
【裁判案由】    侵權行為損害賠償
【裁判全文】
臺灣高雄地方法院民事判決               97年度訴字第774號
原      告  丁○○
訴訟代理人  洪士宏律師
            林易玫律師
被      告  甲○○
                      之2
訴訟代理人  林復華律師
            林柏瑞律師
上列當事人間侵權行為損害賠償事件，經本院於民國97年8 月5
日言詞辯論終結，判決如下：
      主      文
原告之訴及其假執行之聲請均駁回。
訴訟費用由原告負擔。
      事實及理由
一、按訴狀送達後，原告不得將原訴變更或追加他訴，但擴張或
    減縮應受判決事項之聲明者，不在此限，民事訴訟法第255
    條第1 項第3 款定有明文。本件原告起訴聲明求為判決：被
    告應給付原告新台幣（下同）109 萬元，及自起訴狀繕本送
    達翌日起至清償止，按年息5%計算之利息（見本院卷第2 頁
    ），嗣於本院審理中變更其訴之聲明為：被告應給付原告10
    0 萬元，及自起訴狀繕本送達翌日起至清償日止，按年息5%
    計算之利息（見本院卷第96頁、第131 頁），原告所為訴之
    變更，乃減縮應受判決事項之聲明，揆諸前引規定，應予准
    許。
二、原告起訴主張：原告自民國96年2 月起受僱於被告，擔任被
    告之家庭幫傭，雙方日久生情，被告復表示自己係單身，願
    娶原告為妻，且出示其與妻子之離婚協議書（下稱系爭離婚
    協議書）供原告閱覽，取信於原告，原告信以為真，而同意
    與被告發生性關係。詎兩造商談結婚事宜時，被告竟謂其尚
    未離婚，無法與被告結婚云云，原告始知受騙。為此爰依民
    法第184 條第1 項前段、第195 條侵權行為之法律關係，提
    起本件訴訟，請求被告賠償原告所受非財產上之損害100 萬
    元等語。並聲明求為判決：(一)被告應給付原告100 萬元及自
    起訴狀繕本送達翌日起（即自97年3 月31日起）至清償日止
    ，按年息5%計算之利息。(二)原告願供擔保，請准宣告假執行
    。
三、被告則以：兩造出於兩情相悅，始發生性關係，被告未曾向
    原告提議結婚，亦未以誘騙原告結婚之方式，使原告同意與
    被告發生性關係，本件被告對原告並無侵權行為可言，原告
    之請求為無理由等語置辯。並聲明：如判決主文所示。
四、本件兩造不爭執事項如下：
  (一)被告自96年3 月起至96年5 月中旬止，曾與原告在被告住處
    發生性關係數次。
  (二)被告曾於80年6 月10日與其妻即訴外人陳淑華簽立協議離婚
    書，惟未辦理離婚登記。
  (三)被告於94年間曾以其與妻子陳淑華之婚姻已名存實亡，而有
    難以維持婚姻之重大事由存在，訴請離婚，惟遭本院94年度
    婚字第566 號判決駁回其訴，被告提起上訴，經台灣高等法
    院高雄分院以94年度家上字第64號判決駁回上訴確定。
五、本件爭點為：(一)被告有無故意不法侵害原告貞操權？(二)原告
    依侵權行為之法律關係，請求被告賠償100 萬元精神慰撫金
    ，有無理由？若有，其金額是否過高？茲分述如下：
  (一)被告有無故意不法侵害原告貞操權？
  1.當事人主張有利於己之事實者，就其事實有舉證之責任，民
    事訴訟法第277 條前段定有明文。本件原告主張其遭被告以
    願意娶其為妻之說詞誘騙下，始陷於錯誤，同意與被告為性
    行為云云。惟被告否認之，並辯稱：原告上工第1 日即因被
    告資助原告子女學費6 千元，而主動與被告發生性關係等語
    （見本院卷第103 頁），是以原告就被告有對其施用詐術，
    誑稱願娶其為妻，使原告信以為真，進而與原告發生性關係
    乙節，應負舉證之責。
  2.經查：
  (1)原告固具狀陳稱：其因被告表示願與其結婚，始同意與被告
    發生性關係等語（見本院卷第27頁），惟其於本院應訊時則
    改稱：其前往被告住處照顧被告約1 週後，即與被告發生性
    關係，其照顧被告約半個月後，被告覺得被照顧得很好，就
    說要下聘，要與其結婚等語（見本院卷第98頁），是以原告
    就兩造發生性關係之前，被告究有無答應與原告結婚乙節之
    陳述已先後不一、相互齬齟，倘無其他積極證據佐證，自不
    得僅憑原告前後歧異之片面陳述，遽認被告有何以結婚為由
    誘騙原告與共發生性關係之情事存在。
  (2)原告雖主張被告主動提出系爭離婚協議書供其觀覽，其因得
    悉被告已經離婚，始同意與原告發生性關係等語（見本院卷
    第99頁），惟原告於本院應訊時又改稱：有無看到系爭離婚
    協議書與其是否要與被告發生性關係無關，被告係在向其表
    示要與其結婚時，始提出系爭離婚協議書供其閱覽等語（見
    本院卷第124 頁），再佐以原告前於66年6 月9 日即與前夫
    黃治華協議離婚，其除簽立離婚協議書外，並於同日前往高
    雄縣鳥松鄉戶政事務所辦妥離婚登記在案，有高雄縣鳥松鄉
    戶政事務所97年8 月1 日鳥鄉戶字第0970001951號函附離婚
    登記申請書、兩願離婚協議書各1 份在卷可稽（見本院卷第
    138 至141 頁），顯見原告對兩願離婚須辦妥離婚登記始生
    效力一事應知之甚明，故原告並無因被告向其提出系爭離婚
    協議書，而陷於錯誤，與被告發生性關係之受詐騙情事存在
    ，應堪是認。
  (3)原告復主張其因被告聲稱未婚，希望其照顧被告終生，而其
    陷於錯誤，持續與被告為數次性行為，其於知悉被告未離婚
    後，即拒絕與被告為性行為等語（見本院卷第73頁、第129
    頁）。惟被告否認之，並辯稱：其從未向原告提議結婚等語
    （見本院卷第103 頁）。經查：
  證人即原告胞兄丙○○證稱：原告為被告幫傭不到一週，即
    對家人表示被告說要娶其為妻，被告嗣於96年4 月9 日則邀
    請其前往被告住處，並向其表示希望其答應被告與原告的婚
    事，惟其並未答應這件婚事，事後被告也曾帶兒子乙○○到
    原告住處提親等語（見本院卷第100 至101 頁），證人即被
    告之子乙○○則證稱：被告於96年5 月間向其表示原告要求
    與被告結婚，只要被告辦妥離婚登記即可，然而其向被告表
    明由於被告並未與配偶完成離婚登記，亦未經判決離婚，根
    本不可能與原告結婚，嗣於同年5 月下旬因被告稱原告希望
    認識被告之家人，其始偕被告一同前往原告住處拜訪，其當
    時即向原告及其胞兄表明被告尚未離婚，不可能與原告結婚
    等語（見本院卷第125 至12 6頁），互核證人丙○○、乙○
    ○之證詞堪認兩造確曾提議結婚，嗣因被告之婚姻關係仍存
    在，而無從進行雙方之婚事，被告辯稱兩造未曾論及婚嫁云
    云，核與事實不符，而不可採。然因上開證人證詞均未能證
    明兩造婚嫁之議與其二人為性行為時點間之關聯性何在，故
    僅憑上開證人證詞尚無從證明原告係在被告以結婚為誘餌之
    情況下，始同意與被告為性行為。
  再佐以證人乙○○證稱：據被告向其表示，原告與被告發生
    性關係後，就會要求被告為其購買衣服、眼鏡等物品，被告
    也曾先後交付原告約10幾、20萬元之金錢等語（見本院卷第
    127 頁），而兩造前因幫傭看護薪資爭議，經申請高雄市勞
    資關係協會調處，經高雄市勞資關係協會作成97032 號勞資
    爭議協議書之事實，為兩造所不爭執（見本院卷第26、27頁
    ），依該勞資爭議協議書記載兩造於調處過程中均坦承：被
    告在原告受僱擔任幫傭看護期間，雙方確有私下授受金錢6
    千元、5 千元、人民幣7, 500元、購買機車之金錢42,000元
    及3 錢金戒指之情事（見本院卷第34頁），核與證人乙○○
    證稱兩造於發生性關係後，被告均有給付原告金錢或物品等
    情相符，是以兩造間之性關係究係基於情感交往、金錢交易
    或遭誘騙始行發生，已屬有疑，原告復未能提出其他證據證
    明被告有何其他施用詐術，致其陷於錯誤，始持續與被告發
    生性關係之情事存在，則原告前開主張即因欠缺證據證明，
    而無可採。
  3.綜上，本件原告未能舉證證明被告有何以結婚為詐騙之手段
    ，使原告陷於錯誤而同意與被告發生性關係，復查無其他積
    極證據足證被告有何故意以不法方法，違背原告之意思，與
    原告發性關係之行為，自難認被告有何故意不法侵害原告貞
    操權之情事存在。
  (二)原告依侵權行為之法律關係，請求被告賠償100 萬元精神慰
    撫金，有無理由？若有，其金額是否過高？
    本件未據原告舉證證明被告有何故意不法侵害原告貞操權之
    行為，業經本院審認如前，則原告依民法第184 條第1 項前
    段及第195 條第1 項規定，請求被告賠償其因此所受之非財
    產上損害，即屬無據，為無理由，不得准許。
六、綜上所述，本件原告依侵權行為之法律關係，請求被告賠償
    精神慰撫金100 萬元及其法定遲延利息，未據原告舉證以實
    其說，核其請求乃於法無據，應予駁回。其假執行之聲明，
    亦因失所附麗，應併駁回之。
據上論結，本件原告之訴為無理由，依民事訴訟法第78條，判決
如主文。
中    華    民    國    97    年    8     月    19    日
                  民事第一庭  法  官  賴文姍
正本係照原本作成。
如不服本判決，應於送達後20日內，向本院提出上訴狀並表明上
訴理由，如於本判決宣示後送達前提起上訴者，應於判決送達後
10日內補提上訴理由書（須附繕本）。
中    華    民    國    97    年    8     月    19    日
                              書記官  林秀珍


司法院資訊處製作；財團法人民間司法改革基金會備份。
